【裁判字號】    94,訴,3911
【裁判日期】    950111
【裁判案由】    搶奪等
【裁判全文】
臺灣高雄地方法院刑事判決              94年度訴字第3911號
公  訴  人  臺灣高雄地方法院檢察署檢察官
被      告  戊○○
選任辯護人  孫嘉男律師
上列被告因搶奪等案件，經檢察官提起公訴（94年度偵字第
23111 號），本院依簡式審判程序判決如下：
    主  文
戊○○共同連續攜帶兇器搶奪，累犯，處有期徒刑壹年拾月。扣
案之T 型扳手壹把，沒收之。
    事  實
一、戊○○前因搶奪案件，經本院91年度訴字2207號判決有期徒
    刑6 月，緩刑3 年確定，復經本院以93年度撤緩字第28號判
    決撤銷緩刑，於民國93年5 月28日易科罰金執行完畢。詎戊○○猶不知悔改，竟與何宜庭（現役軍人，另由南部地區軍
    事法院檢察署偵辦），共同基於為自己不法所有之意圖與竊
    盜、搶奪他人財物之概括犯意，先於民國94年10月8 日20時
    30分許，在高雄縣鳳山市○○路594 之1 號前，見乙○○所
    有車牌號碼NU7-562 號重型機車（引擎號碼：SG20FB-10752
    2 ，價值約新台幣（下同）3 萬元）停放該處無人看顧，乃
    由戊○○把風，何宜庭持其所有客觀上具有危險性足供兇器
    使用之Ｔ型板手1 把，將機車鑰匙孔破壞後以上開Ｔ型板手
    發動機車後竊取之，得手後作為搶奪之交通工具使用，由戊○○駕駛上開機車，後載何宜庭，攜帶上開兇器Ｔ型板手1
    把，四處尋找作案對象，連續於同日21時許，在高雄縣鳳山
    市○○○路與南福街口，趁甲○○停車後打開機車置物箱而
    不備之際，何宜庭徒手搶奪該置物箱內甲○○所有之皮包1
    只（內有行動電話1 支（價值約3,300 元）、駕照、行照及
    現金2,128 元等物）得逞。隨後，改由何宜庭騎乘上開機車
    ，後載戊○○，於同日21時45分左右，在高雄市○○區○○
    街27巷9 號前，見丁○○1 人徒步行走，何宜庭駕駛上開機
    車靠近丁○○，戊○○則徒手搶奪丁○○身上之皮包1 只，
    內有行動電話1 支（價值約1 萬5,000 元）、信用卡、提款
    卡、身分證、駕照、行照及現金800 元等物。嗣於同日22時
    許，在高雄縣鳳山市○○路151- 5號前，為警發覺戊○○與
    何宜庭持有贓物，圍捕後查獲，並扣得上開重型機車1 部、
    皮包2 只（內含物如上所述）、Ｔ型板手1 把等物。
二、案經高雄市政府警察局苓雅分局報告臺灣高雄地方法院檢察
    署檢察官偵查起訴。
    理  由
一、本件被告戊○○所犯為死刑、無期徒刑、最輕本刑為3 年以
    上有期徒刑以外之罪，其於準備程序進行中，就被訴事實為
    有罪之陳述，經受命法官告知簡式審判程序之旨，並聽取當
    事人之意見後，本院合議庭裁定由受命法官獨任進行簡式審
    判程序，合先敘明。
二、上揭事實，業據被告坦承不諱，核與共犯何宜庭、被害人乙○○、甲○○及丁○○所述情節相符，且有機車1 部、皮包
    2 只（含內容物）、T 型扳手1 把扣案可佐（詳扣押物品目
    錄表），其中機車及皮包等物業已發還被害人，有贓物認領
    保管單3 紙在卷可稽。是被告前揭任意性自白與事實相符，
    應堪採信，事證明確，應依法論科。
三、按刑法第321 條第1 項第3 款所謂之「攜帶兇器」，其兇器
    種類並無限制，凡客觀上足以對人之生命、身體、安全構成
    威脅，具有危險性之兇器均屬之，且不以攜帶之初有行兇之
    意圖為必要；又按攜帶兇器，乃指行為人攜帶兇器有行兇之
    可能，客觀上具有危險性，至其主觀上有無持以行兇或反抗
    之意思，尚非所問（最高法院79年台上字第5253號判決，74
    年度第3 次刑事庭會議決議意旨可資參照）。扣案之T 型扳
    手，尖端質地堅硬，客觀上足以對人之生命、身體、安全構
    成威脅，自屬兇器無訛。被告與何宜庭持之竊取機車，又將
    之放置於機車踏板上方之開放式置物箱後，連續搶奪，被告
    與何宜庭雖未手持T 型扳手搶奪，然搶奪時該扳手係處於渠
    等隨時可拿取之狀態，應仍有持之行兇之可能，辯護人以T
    型扳手係放置於置物箱內，被告行搶時並無使用之可能性，
    自不足採。是核被告所為，係犯刑法第32 1條第1 項第3款
    攜帶兇器加重竊盜罪、第326 條第1 項之加重搶奪罪。被告
    與何宜庭就上開二罪間有犯意聯絡，行為分擔，為共同正犯
    。被告先後二次搶奪犯行，時間緊接，方法相同，所犯係構
    成要件相同之罪，顯係基於概括犯意反覆為之，為連續犯，
    應依刑法第56條之規定論以一罪，並加重其刑。被告所犯上
    開二罪間，有方法結果之牽連關係，應從一重以加重搶奪罪
    處斷。被告前因搶奪案件，經本院91年度訴字2207號判決有
    期徒刑6 月，緩刑3 年確定，復經本院以93年度撤緩字第28
    號判決撤銷緩刑，於93年5 月28日易科罰金執行完畢，有臺
    灣高等法院被告前案紀錄表在卷可稽。其受有期徒刑執行完
    畢後，5 年以內再犯本件有期徒刑以上之罪，為累犯，應依
    刑法第47條之規定加重其刑，並依刑法第70條之規定，遞加
    重之。爰審酌被告年輕力盛，不思循正當途徑換取所需，企
    圖不勞而獲於夜間搶奪單身女子財物，危害社會秩序匪淺，
    且曾因搶奪案件經有期徒刑執行完畢，仍未能矯治其行為之
    偏差，再為本件犯行，實有嚴懲之必要，惟念其犯後坦承犯
    行，積極賠償損害且與部分被害人達成和解，態度尚佳等一
    切情狀量處如主文所示之刑。扣案之T 型扳手1 把為共犯何
    宜庭所有，業據被告供述明確（見偵卷第23頁），且係渠等
    為本件犯行所用之物，應依刑法第38條第1 項第2 款，併予
    宣告沒收。
據上論斷，應依刑事訴訟法第273條之1第1項、第299條第1項前
段，刑法第28條、第56條、第321 條第1 項第3 款、第326 條第
1 項、第55條、第38條第1 項第2 款，判決如主文。
本案經檢察官丙○○到庭執行職務。
中    華    民    國    95    年    1     月    11    日
                  刑事第一庭    法  官  陳宛榆
以上正本證明與原本無異。
如不服本判決，應於判決送達後10日內，向本院提出上訴狀。
中    華    民    國    95    年    1     月    11    日
                                書記官  劉企萍
附錄本案論罪法條
中華民國刑法第321條
犯竊盜罪而有左列情形之一者，處 6 月以上、 5 年以下有期徒
刑：
一  於夜間侵入住宅或有人居住之建築物、船艦或隱匿其內而犯
之者。
二  毀越門扇、牆垣或其他安全設備而犯之者。
三  攜帶兇器而犯之者。
四  結夥三人以上而犯之者。
五  乘火災、水災或其他災害之際而犯之者。
六  在車站或埠頭而犯之者。
前項之未遂犯罰之。
中華民國刑法第325條
意圖為自己或第三人不法之所有，而搶奪他人之動產者，處 6 月
以上 5 年以下有期徒刑。
因而致人於死者，處無期徒刑或 7 年以上有期徒刑，致重傷者，
處 3 年以上 10 年以下有期徒刑。
第 1 項之未遂犯罰之。
中華民國刑法第326條
犯前條第 1 項之罪，而有第 321 條第 1 項各款情形之一者，處
 1 年以上 7 年以下有期徒刑。
前項之未遂犯罰之。


司法院資訊處製作；財團法人民間司法改革基金會備份。
